【裁判字號】    95,交易,263
【裁判日期】    950927
【裁判案由】    過失傷害
【裁判全文】
臺灣板橋地方法院刑事判決             95年度交易字第263號
公  訴  人  臺灣板橋地方法院檢察署檢察官
被      告  乙○○
上列被告因過失傷害案件，經檢察官提起公訴（95年度偵字第
11759 號），本院判決如下：
    主  文
乙○○因過失傷害人，處有期徒刑月，如易科罰金以銀元佰
元折算壹日。
    事  實
一、乙○○於民國九十五年二月二十八日二十時二十分許，騎乘
    車牌號碼ＡＴＩ–六一一號重型機車，沿臺北縣泰山鄉○○
    路往五股鄉方向行駛，行經臺北縣泰山鄉○○路○段四五一
    巷口，汽車駕駛人理應注意車前狀況，並隨時採取必要之安
    全措施，而依當時情形，又無不能注意之情形，竟疏於注意
    車前狀況，不慎撞及穿越道路而未注意左右來車之行人甲○
    ，致甲○受有外傷性腦損傷併顱內出血及左側肢體輕癱之傷
    害。
二、案經甲○訴由臺北縣政府警察局新莊分局報告臺灣板橋地方
    法院檢察署檢察官偵查起訴。
    理  由
一、關於證據能力之說明：
    (一)、被告乙○○於警詢、偵查時所為之供述，分別屬於該管
        司法警察、檢察官本於刑事訴訟法規定所賦偵查犯罪職
        務權限，對之於偵查中所為調查、訊問而製作之紀錄文
        書，且被告於警詢、偵查以至本院準備暨審理程序，均
        未就該等文書執以：其有受強暴、脅迫、恐嚇、詐欺甚
        且疲勞訊問等不正方法，違反其意願而取供之情事，因
        認被告於警詢、偵訊時所為之供述，其任意性並無重大
        疵議可言，自得採為本案犯罪事實認定之證據。
    (二)、證人即被害人甲○於警詢時之指訴暨偵查中所為之證述
        ：因按被告以外之人於偵查中向檢察官所為之陳述，除
        顯有不可信之情況者外，得為證據，刑事訴訟法第一百
        五十九條之一第二項定有明文；至所謂不可信之情況，
        則指法院應審酌被告以外之人於陳述時，其所處外在環
        境、情狀，如：其陳述時之心理狀況、有無受到外力干
        擾等，以為判斷之依據。查：本案證人（即被害人）甲
        ○於偵查中，乃本於其自由意識，就自己親身見聞事項
        所為證言；本院復審酌上開規定立法理由前段：「檢察
        官職司追訴犯罪，必須對於被告之犯罪事實負舉證之責
        。就審判程序之訴訟構造言，檢察官係屬與被告相對立
        之當事人一方，是故偵查中對被告以外之人所為之偵查
        筆錄，或被告以外之人向檢察官所提之書面陳述，性質
        上均屬傳聞證據，且常為認定被告有罪之證據，自理論
        上言，如未予被告反對詰問、適當辯解之機會，一律准
        其為證據，似與當事人進行主義之精神不無扞格之處，
        對被告之防禦權亦有所妨礙。」等所示的立法意旨，可
        知被告的對質詰問權於檢察官訊問證人時是否受到妥適
        保障，亦為判斷是否有該條所稱「顯有不可信之情況」
        的重要認定標準之一，關於本件偵查檢察官傳訊證人陳
        述，遍查全卷，尚難認證人斯時之陳述有何顯不可信之
        特別情況，是據上開說明，本院認為證人甲○於偵查時
        之陳述，具證據能力。又證人甲○於警詢筆錄時是否具
        證據能力，查：前述警詢筆錄係由該管司法警察之公務
        員，本於刑事訴訟法所賦偵查犯罪職權而為調查並製作
        者，又遍查全卷，並無何影響證人甲○自由意願而違背
        其意思陳述之情事，足認無顯不可信之特別情況存在，
        是依前揭說明，本院認為證人於警詢時所為之指訴，自
        得為證據。
    (三)、另外，衛生署台北醫院診斷證明書一紙及臺灣省臺北縣
        區車輛行車事故鑑定委員會九十五年六月十四日鑑定意
        見書、臺灣省車輛行車事故覆議鑑定委員會函雖屬被告
        以外之人於審判外之書面陳述，為被告在本院準備程序
        中經提示並告以要旨，均未否認其證據能力，且為於本
        案言詞辯論終結前聲明異議，本院審酌該證明書乃在表
        示告訴人甲○前往就醫治療之診斷結果，而臺灣省臺北
        縣區車輛行車事故鑑定委員會之鑑定意見書、臺灣省車
        輛行車事故覆議鑑定委員會函均屬客觀第三人依其專業
        能力所為之鑑定意見，均無違法取證或證明力顯然過低
        之情事，依該等陳述作成之狀況，並無不適當之情形，
        自均得為證據。
    (四)道路交通事故調查報告表與現場照片，俱為該管司法警察
      於其職務上製作之文書，且係關於本件車禍事故客觀事實
      之紀錄，本院認為前揭證據均足確信為真正，因此具證據
      能力。
二、訊據被告乙○○對於上揭犯罪事實均坦承不諱，核與告訴人
    甲○於警訊及偵查中所指訴之情節相符，告訴人因本件車禍
    事故致受有外傷性腦損傷併顱內出血及左側肢體輕癱之傷害
    等情，亦有卷附衛生署台北醫院診斷證明書可稽（見偵查卷
    第十八頁）。再按「汽車行駛時，駕駛人應注意車前狀況，
    並隨時採取必要之安全措施」，道路交通安全規則第九十四
    條第三項定有明文，且汽車之定義亦包含本案之重型機車，
    即「汽車：指在道路上不依軌道或電力架線而以原動機行駛
    之車輛（包括機器腳踏車）」、「(一)重型機器腳踏車：普通
    重型機器腳踏車：(1)汽缸總排氣量逾五十立方公分且在二百
    五十立方公分以下之二輪機器腳踏車。」於同規則第二條第
    一項第一款、第三條第一項第六款亦有明定。查被告於上開
    時地駕駛重型機車，自應注意上揭規定，事發當時天候雖雨
    ，然路況平坦潮濕，夜間有照明，並無障礙物，此有道路交
    通事故調查報告表與現場照片等文件附卷可按（見偵查卷第
    九至十六頁），足徵並無不能注意之情形，被告竟疏未注意
    車前狀況而為肇事原因，業經臺灣省臺北縣區車輛行車事故
    鑑定委員會鑑定明確，此有臺灣省臺北縣區車輛行車事故鑑
    定委員會九十五年六月十四日鑑定意見書、臺灣省車輛行車
    事故覆議鑑定委員會九十五年八月二十二日函在卷足憑（見
    本院卷第九至十頁、第四十六頁）；因被告之上開過失行為
    ，致其所騎乘之重型機車撞及從明志路一段四六六巷二十七
    號一樓住處出發往五股方向，而於同路段四五一巷口處穿越
    道路欲至同路段四二九號同榮村巡察隊服勤之行人即告訴人
    甲○左小腿後側，告訴人因此受有外傷性腦損傷併顱內出血
    及左側肢體輕癱之傷害，是被告之過失行為與告訴人受傷間
    顯有相當因果關係甚明；且被告夜間駕駛重機車未注意車前
    狀況為肇事次因，告訴人甲○於夜間穿越道路而未注意左右
    來車為肇事主因之情亦有臺灣省車輛行車事故覆議鑑定委員
    會函在卷足佐。另告訴人甲○陳稱因於一百公尺內無人行穿
    越道依法規可不經人行穿越道穿越道路之情，仍非能免除其
    行人穿越道路應注意左右來車之義務，故其行為仍屬肇事因
    素之一，有上開臺灣省車輛行車事故覆議鑑定委員會函附卷
    可稽。本件事證明確，被告犯行堪以認定，應予依法論科。
二、本案被告行為後，刑法及其施行法業於九十五年七月一日修
    正施行，關於新舊法律變更之比較適用，原則上應就罪刑有
    關之共犯、未遂犯、想像競合犯、牽連犯、連續犯、結合犯
    ，以及累犯加重、自首減輕暨其他法定加減原因（如身分加
    減）與加減例等一切情形，綜其全部罪刑之結果而為比較（
    最高法院九十五年第八次會議關於中華民國刑法九十四年修
    正施行後之法律比較適用決議第一點第(四)小點參照），而此
    次修法與本案罪刑相關者，有刑法第十條、第三十三條第五
    款、第四十一條等規定，本院認(1)重傷定義部分，告訴人甲
    ○是否受到重傷害，刑法第十條第四項第四款已由原本之「
    毀敗一肢以上之機能」修正為「毀敗或嚴重減損一肢以上之
    機能」，參照其立法理由，係為導正實務上原先對於刑法第
    十條第四項第一至五款之重傷害僅限於達到毀敗之程度始足
    當之的見解，亦即以法律明文規定之方式，擴大重傷害之範
    圍，此與修正前之規定相較，修正後之規定並未對被告較為
    有利。(2)就刑法第三十三條第五款部分言之，本案被告所犯
    刑法第二百八十四條第一項本身雖未修正，然修正後刑法第
    三十三條第五款已將罰金刑最低刑度調整為新臺幣一千元以
    上，並以百元計算，經比較前後規定之刑度，應以修正前之
    規定對被告較為有利。(3)刑法第四十一條第一項前段規定：
    「犯最重本刑為五年以下有期徒刑以下之刑之罪，而受六個
    月以下有期徒刑或拘役之宣告，因身體、教育、職業、家庭
    之關係或其他正當事由，執行顯有困難者，得以一元以上三
    元以下折算一日，易科罰金。」又被告行為時之易科罰金折
    算標準，修正前罰金罰鍰提高標準條例第二條前段（現已刪
    除）規定，就其原定數額提高為一百倍折算一日，則本件被
    告行為時之易科罰金折算標準，應以銀元三百元折算一日，
    經折算為新臺幣後，應以新臺幣九百元折算為一日。惟九十
    五年七月一日修正公布施行之刑法第四十一條第一項前段則
    規定：「犯最重本刑為五年以下有期徒刑以下之刑之罪，而
    受六個月以下有期徒刑或拘役之宣告者，得以新臺幣一千元
    、二千元或三千元折算一日，易科罰金。」比較修正前後之
    易科罰金折算標準，以九十五年七月一日修正公布施行前之
    規定，較有利於被告。經綜合比較前述各項法律變更之結果
    後，因修正後之規定並未對被告更為有利，依據刑法第二條
    第一項前段，應一體適用修正前刑法之規定，此合先敘明。
三、核被告因駕車過失撞傷告訴人甲○之行為，係犯刑法第二百
    八十四條第一項前段之過失傷害罪。告訴人因被告之過失傷
    害行為致左側肢體輕癱活動受限，惟告訴人未喪失一肢以上
    之功能，復無其他身體健康重大不治或難治之傷害，尚難認
    與修正前刑法第十條第四項第四款或第六款所指重傷害之規
    定相符，併此敘明。爰審酌被告違反注意義務程度，且未與
    告訴人達成民事和解，然其素行良好，且犯後坦承犯行，犯
    後態度尚佳；暨告訴人所受傷害程度，然亦與有過失等一切
    情狀，量處如主文所示之刑，並依修正前刑法第四十一條第
    一項前段規定，諭知如易科罰金之折算標準，以資懲儆。
據上論斷，應依刑事訴訟法第二百九十九條第一項前段，刑法第
二條第一項前段、第二百八十四條第一項前段、修正前第四十一
條第一項前段，罰金罰鍰提高標準條例第一條前段、修正前第二
條，判決如主文。
本案經檢察官張瑞娟到庭執行職務。
中    華    民    國    95    年    9     月    27    日
                  刑事第七庭    審判長法  官   胡堅勤
                                      法  官   李君豪
                                      法  官   王瑜玲
上列正本證明與原本無異。
如不服本判決，非對刑事判決上訴時，不得上訴，並應於送達後
十日內向本院提出上訴狀。
                                      書記官  梁宜庭
中    華    民    國    95    年    9     月    27    日


司法院資訊處製作；財團法人民間司法改革基金會備份。
